臺灣彰化地方法院刑事判決　　　　　　 100年度交訴字第97號
公　訴　人　臺灣彰化地方法院檢察署檢察官
被　　　告　黃木源
上列被告因公共危險案件，經檢察官提起公訴（100 年度偵字第
6961號），被告於準備程序進行中，就被訴事實為有罪之陳述，
經本院合議庭裁定由受命法官獨任進行簡式審判程序，並判決如
下：
    主  文
黃木源犯不能安全駕駛動力交通工具罪，累犯，處有期徒刑肆月
，如易科罰金以新臺幣壹仟元折算壹日。又犯肇事致人傷害逃逸
罪，累犯，處有期徒刑陸月，如易科罰金以新臺幣壹仟元折算壹
日。應執行有期徒刑捌月，如易科罰金以新臺幣壹仟元折算壹日
。
    犯罪事實及理由
壹、程序事項：
    本件經被告於準備程序期日為有罪之陳述，經受命法官告知
    簡式審判程序之旨，並聽取當事人之意見後，本院認無不得
    或不宜改依簡式審判程序進行之處，爰依刑事訴訟法第273
    條之1 第1 項，裁定由受命法官獨任進行簡式審判程序，則
    依據刑事訴訟法第273 條之2 、同法第159 條第2 項之規定
    ，不適用傳聞法則有關限制證據能力之相關規定，合先敘明
    。
貳、實體事項：
一、構成犯罪事實：
    黃木源前於民國96年間因公共危險案件，經本院以96年度斗
    交簡字第99號判處有期徒刑3 月，如易科罰金以新臺幣壹仟
    元折算壹日確定，嗣經減刑為有期徒刑1 月又15日，96年11
    月15日繳納易科罰金執行完畢（構成累犯）。猶不知警惕，
    竟於100 年7 月24日15時許，在彰化縣二林鎮某工地飲用啤
    酒2 瓶後，已達不能安全駕駛動力交通工具之程度，仍於同
    日17時30分許，駕駛車牌號碼QD─2973號之自小客車，欲從
    上址某工地處所返回彰化縣二林鎮之住處，而於同日18時許
    ，沿二林鎮○○路由西往東方向行駛，駛至二溪路7 段與二
    溪路7 段108 巷口，正欲左轉進入二溪路7 段108 巷，適對
    向前方有賴俊谷騎車牌號碼YHZ ─023 號之重型機車，後座
    搭載江宗穎，亦行至該處，因黃木源飲酒後注意力減退，且
    疏未注意轉彎車應讓直行車先行，2 車因而發生碰撞，致賴
    俊谷受有左側股骨骨折、頭部外傷併頭皮及左腿撕裂傷之傷
    害，江宗穎則有左手臂、小腿及腳踝受傷（過失傷害部分未
    據告訴，並已達成和解付清賠償金額）。惟黃木源於肇事後
    ，竟未留在現場關心傷者傷勢及施以必要之救護，另基於肇
    事逃逸之犯意，而將自小客車遺留在現場，逕行逃逸。經警
    到場處理，查訪得知上開自小客車係黃木源所駕駛，進而通
    知黃木源前來警局說明案情，並於同日23時10分許，對黃木
    源進行酒精檢測，發現其呼氣所含酒精濃度達每公升0.28毫
    克，始悉上情。
二、認定犯罪事實所憑之證據及理由：
    訊據被告黃木源對於上開犯罪事實均坦承不諱，核與證人賴
    俊谷、江宗穎於警詢之證述情節相符，且有卷附之刑法第一
    百八十五條之三案件測試觀察紀錄表、汽車駕駛人酒後生理
    協調平衡檢測紀錄表、酒精測試紀錄單、道路交通事故現場
    圖、道路交通事故調查報告表(一)(二)、證號查詢汽車駕駛人資
    料、財團法人彰化基督教醫院診斷書、現場照片、員警職務
    報告、彰化縣大村鄉調解委員會調解書等資料可參，被告自
    白堪認與事實相符，本案事證已臻明確，被告犯行均堪認定
    ，應依法論科。
三、論罪科刑之理由：
  (一)按行為後法律有變更者，適用行為時之法律。但行為後之法
    律有利於行為人者，適用最有利於行為人之法律，刑法第2
    條第1 項定有明文。查被告行為後，刑法第185 條之3 之服
    用酒類不能安全駕駛罪業於100 年11月30日修正公布施行，
    並於同年12月2 日生效。修正前刑法第185 條之3 規定：「
    服用毒品、麻醉藥品、酒類或其他相類之物，不能安全駕駛
    動力交通工具而駕駛者，處1 年以下有期徒刑、拘役或科或
    併科15萬元以下罰金。」，修正後則規定：「服用毒品、麻
    醉藥品、酒類或其他相類之物，不能安全駕駛動力交通工具
    而駕駛者，處2 年以下有期徒刑、拘役或科或併科20萬元以
    下罰金。因而致人於死者，處1 年以上7 年以下有期徒刑；
    致重傷者，處6 月以上5 年以下有期徒刑。」，即修正後之
    刑法第185 條之3 將原條文改列為第1 項，且該項之法定刑
    由「1 年以下有期徒刑、拘役或科或併科15萬元以下罰金」
    ，修正提高為「2 年以下有期徒刑、拘役或科或併科20萬元
    以下罰金」，另增加第2 項之加重結果處罰規定，經比較新
    舊法結果，以修正前之規定對被告較為有利，自應依刑法第
    2 條第1 項之「從舊從輕」原則，適用修正前刑法第185 條
    之3 之規定對被告論罪科刑。
  (二)核被告所為係犯修正前刑法第185 條之3 服用酒類不能安全
    駕駛動力交通工具而駕駛罪、刑法第185 條之4 之肇事致人
    傷害逃逸罪。
  (三)被告所犯上開不能安全駕駛動力交通工具、肇事致人傷害逃
    逸之2 罪間，犯意各別，行為互殊，應予分論併罰。
  (四)查被告前於96年間因公共危險案件，經本院以96年度斗交簡
    字第99號判處有期徒刑3 月，如易科罰金以新臺幣壹仟元折
    算壹日確定，嗣經減刑為有期徒刑1 月又15日，96年11月15
    日繳納易科罰金執行完畢，有臺灣高等法院被告全國前案紀
    錄表在卷可稽，其於5 年以內再犯本件有期徒刑以上之罪，
    為累犯，應依刑法第47條第1 項規定加重其刑。
  (五)再按「（舊）刑法第59條規定，犯罪之情狀可憫恕者，得酌
    量減輕其刑，同法第57條規定，科刑時應審酌一切情狀，尤
    應注意左列事項（共10款）為科刑重輕之標準，兩條適用上
    固有區別，惟所謂『犯罪之情狀』與『一切情形』云云，並
    非有截然不同之領域，於裁判上酌減其刑時，應就犯罪一切
    情狀（包括第57條所列舉之10款事項），予以全盤考量，審
    酌其犯罪有無可憫恕之事由（即判例所稱有特殊之原因與環
    境等等，在客觀上足以引起一般同情，以及宣告法定低度刑
    ，是否猶嫌過重），以為判斷。故適用第59條酌量減輕其刑
    時，並不排除第57條所列舉10款事由之審酌，惟其程度應達
    於確可憫恕，始可予以酌減。」（最高法院70年05月16日70
    年度第6 次刑事庭會議決議參照）。查被告肇事逃逸固值深
    究，惟本件車禍二車發生碰撞後，被告雖未在現場，而其妻
    陳惠美則在車禍現場，並待警方完成車禍現場處理後，將停
    放在現場之自用小客車駛至派出所停放，直至員警處理傷者
    至醫院返回派出所後詢問陳惠美，始知該自用小客車係其先
    生即被告所駕駛，有員警職務報告可參（見偵卷第42頁），
    而證人江宗穎於警詢時亦表示被告於肇事後下車時曾先撥打
    電話，再離開現場（見偵卷第15頁反面之警詢筆錄），應可
    認係被告撥打電話通知其妻陳惠美至車禍現場。又被告已與
    被害人賴俊谷以新臺幣（下同）22萬3 千元、與被害人江宗
    穎以2 萬元達成和解，並於100 年11月11日調解成立時付清
    該款項，有彰化縣大村鄉調解委員會調解書在卷可參（見本
    院卷第20頁）。再被告為國中肄業，智識程度不高、法治觀
    念不足，且係因無照駕駛，一時害怕，方離開現場，惟未將
    車輛駛離現場，極容易讓人知悉肇事者係為何人，由此更見
    被告之心慌程度，又因該車禍地點已在住家附近，被告乃回
    家暫避而通知其妻陳惠美至車禍現場，其肇事逃逸情節與一
    般不顧傷者且刻意躲避刑責之情不同，被告因一時緊張未及
    深思而於一念之間選擇逃逸，固應苛責，然本件被告肇事情
    節致被害者受傷部分業與被害者達成和解，其造成之傷害已
    極力彌補，而當時逃逸所造成危險之程度，顯與通常肇事情
    節嚴重而逃逸所造成之危險有別，如因而判處7 月以上之刑
    ，使無易科罰金之機會未免過重，亦無不值得同情之處；佐
    以被告於偵查及本院審理時均坦承肇事逃逸，亦懇切表示深
    知悔悟，益見其確有悔過之心。綜合上情，本院審酌被告之
    犯罪情狀，在客觀上顯然足以引起一般同情，因適用累犯規
    定加重結果，認縱予宣告法定最低刑度猶嫌過重，爰依刑法
    第59條規定減輕其刑。
  (六)爰審酌被告為國中肄業，沒有專長，目前在建築業做模板工
    作，家中有4 名小孩及妻子，經濟獨賴被告工作維持，僅因
    當日較早下班，與同事在工地喝酒，之後駕車回家，快到家
    途中撞到人，一時緊張，通知其妻子陳惠美處理車禍現場，
    而未在現場救助被害者，其行為甚屬不該，惟就其所造成被
    害者賴俊谷、江宗穎身體所受之傷害業已達成和解，並分別
    賠付22萬3 千元、2 萬元予被害者，有彰化縣大村鄉調解委
    員會調解書可參（見本院卷第20頁），暨被告於犯罪後已坦
    承犯行，犯罪後態度尚佳等一切情狀，分別量處如主文所示
    之刑及諭知易科罰金之折算標準，並合併定其應執行刑及易
    科罰金之折算標準，以資儆懲。至於公訴人認應就酒駕部分
    量處有期徒刑5 月、肇事逃逸部分量處有期徒刑8 月，本院
    審酌上情認稍嫌過重，附此敘明。
四、應適用之法律：
  (一)刑事訴訟法第273 條之1 第1 項、第299 條第1 項前段。
  (二)刑法第2 條第1 項前段、100 年12月2 日修正施行前刑法第
    185 條之3 、刑法第185 條之4 、第47條第1 項、第59條、
    第51條第5 款、第41條第1 項前段、第8 項，判決如主文。
本案經檢察官葉柏岳到庭執行職務。
中    華    民    國   100    年    12    月    21    日
                  刑事第五庭    法  官  李淑惠
以上正本證明與原本無異。
如不服本判決應於收受判決後10日內向本院提出上訴書狀，並
應敘述具體理由。其未敘述上訴理由者，應於上訴期間屆滿後
20日內向本院補提理由書(均須按他造當事人之人數附繕本)
「切勿逕送上級法院」。
中    華    民    國   100    年    12    月    21    日
                                書記官  張清秀
附錄本案論罪科刑法條全文
100年12月2日修正施行前刑法第185條之3
服用毒品、麻醉藥品、酒類或其他相類之物，不能安全駕駛動力
交通工具而駕駛者，處一年以下有期徒刑、拘役或科或併科十五
萬元以下罰金。
刑法第185條之4
駕駛動力交通工具肇事，致人死傷而逃逸者，處六月以上五年以
下有期徒刑。